臺灣士林地方法院民事裁定　　　一○○年度簡上字第一七二號
上　訴　人
即反訴原告　　藍秀梅
訴訟代理人　　朱昭勳律師
　　　　　　　藍國松
被 上訴 人
即反訴被告　　講義堂股份有限公司
兼法定代理人　林獻章
共　　　同
訴訟代理人　　胡中瑋律師
　　　　　　　幸秋妙律師
　　　　　　　嚴裕欽律師
上　一　人
複 代理 人　　蘇碧櫻
上列當事人間請求拆牆還地事件，上訴人即反訴原告對於中華民
國一百年八月十一日本院士林簡易庭九十九年度士簡字第一二八
八號第一審判決提起上訴及反訴，就反訴部分，本院裁定如下：
    主  文
反訴原告之反訴及假執行之聲請均駁回。
反訴訴訟費用由反訴原告負擔。
    理  由
一、按於第二審提起反訴，除有：一於某法律關係之成立與否有
    爭執，而本訴裁判應以該法律關係為據，並請求確定其關係
    者。二就同一訴訟標的有提起反訴之利益者。三就主張抵銷
    之請求尚有餘額部分，有提起反訴之利益者外，非經他造同
    意，不得為之，此觀諸民事訴訟法第四百三十六條之一第三
    項準用同法第四百四十六條第二項規定自明。又前揭於某法
    律關係之成立與否有爭執，而本訴裁判應以該法律關係為據
    ，並請求確定其關係者，係指提起中間確認之訴；就同一訴
    訟標的有提起反訴之利益者，係指訴訟標的同一，且不延滯
    訴訟及妨害他造之防禦，對於當事人間紛爭之一次解決及訴
    訟經濟有利之情形而言（最高法院九十二年度臺抗字第六四
    九號裁定參照）。
二、本件反訴被告之本訴，係主張反訴被告講義堂股份有限公司
    （下稱講義堂公司）及林獻章係坐落臺北市○○區○○段三
    小段七十一地號土地（下稱系爭七十一地號土地）之前所有
    權人及現所有權人，反訴原告所有之圍牆（下稱系爭圍牆）
    部分無權占系爭七十一地號土地，而依民法第七百六十七條
    第一項前段、第一百七十九條規定，訴請反訴原告應將坐落
    系爭七十一地號土地上之部分系爭圍牆拆除，將土地騰空返
    還予反訴被告林獻章，並各給付反訴被告講義堂公司、林獻
    章相當於租金之不當得利。反訴原告之反訴則主張其係坐落
    臺北市○○區○○段三小段六十四地號土地（下稱系爭六十
    四地號土地）之所有權人，坐落系爭圍牆下方之坡崁（下稱
    系爭坡崁）部分無權占有系爭六十四地號土地，而依民法第
    七百六十七條第一項前段、第一百七十九條規定，訴請反訴
    被告林獻章應將坐落系爭六十四地號土地上之部分系爭坡崁
    拆除，將土地騰空返還予反訴原告，被告講義堂公司、林獻
    章並應分別給付反訴原告相當於租金之不當得利。
三、經核，反訴原告所提起之反訴，並非就本訴法律關係之存否
    提起中間確認之訴；且反訴之訴訟標的係反訴原告之所有物
    返還請求權及不當得利請求權，與本訴之訴訟標的為反訴被
    告之所有物返還請求權及不當得利請求權，二者亦不相同，
    甚而有礙本訴訴訟之終結及反訴被告之防禦；復非屬主張抵
    銷之請求。揆諸首開規定，本件反訴並無民事訴訟法第四百
    四十六條第二項所定得提起反訴之情形，又為反訴被告所不
    同意（見本院卷第三十六頁反面）。是本件反訴自非合法，
    其假執行之聲請亦缺乏宣告之依據，均應予駁回。
四、依民事訴訟法第四百三十六條之一第三項、第四百六十三條
    、第二百四十九條第一項第六款、第九十五條、第七十八條
    裁定如主文。
中    華    民    國   100    年    12    月    19    日
                          臺灣士林地方法院民事第三庭
                              審判長法  官  王本源
                                    法  官  施月燿
                                    法  官  孫萍萍
以上正本係照原本作成。
本裁定不得抗告。
中    華    民    國   100    年    12    月    19    日
                                    書記官  劉晏瑄